最高法院民事判決　　　　　　　　　　　　　　　九十一年度台上字第一九一五號
　　上　訴　人　甲○○
　　　　　　　　戊○○
　　　　　　　　丁○○
　　　　　　　　丙○○
　　　　　　　　乙○○
　　共　　　同
　　訴訟代理人　曾肇昌律師
　　被 上訴 人　苗栗縣頭份鎮農會
　　法定代理人　林正村
右當事人間請求損害賠償事件，上訴人對於中華民國八十九年十二月五日台灣高等法
院第二審判決（八十八年度重上字第三四四號），提起上訴，本院判決如左：
    主  文
原判決廢棄，發回台灣高等法院。
    理  由
本件被上訴人主張：上訴人丁○○係伊農會信用部主任，於民國八十一年間，與總幹
事林祖慶、徵信員張典詒等三人（下稱林祖慶等三人）共同違反伊農會放款有關規定
。任由訴外人楊森等以抵押貸款方式，超額貸款新台幣（下同）四千萬元。嗣行使抵
押權，拍賣抵押物結果，僅賣得價金二千零六十六萬元。經分配後，尚有二千四百零
一萬一千零四十八元，及其中一千一百二十一萬一千零四十八元，自八十三年三月一
日起至清償日止依年利率百分之十一計算之利息，並自八十三年三月一日起至清償日
止依年利率千分之廿二計算之違約金；另一千二百八十萬元，自八十一年十一月十一
日起至清償日止依年利率百分之十一計算之利息，並自八十一年十二月十二日起至八
十二年六月十一日止依年利率千分之十一，自八十二年六月十二日起至清償日止依年
利率千分之廿二計算之違約金未獲清償，上訴人甲○○、戊○○、丙○○、乙○○為
丁○○之職務保證人，應與丁○○連帶負賠償責任等情，求為命上訴人連帶給付伊三
千零三十二萬五千六百零四元及自八十四年六月七日起至清償日止加付法定遲延利息
之判決（被上訴人超過上開部分之利息請求，業經第一審為其敗訴判決，未據聲明不
服）。
上訴人則以：本件貸款，丁○○一開始就反對，但因總幹事林祖慶認為當時農會存放
比率太低，基於政策性決定從寬放款，丁○○身為部屬，自當遵從，亦信任鑑定報告
及總幹事之實勘結果，貸款程序上完備後依規定貸款，丁○○只在貸款手續上，經由
承辦人簽辦而配合用印，難謂丁○○有任何故意損及被上訴人權益之背信行為，亦無
任何侵權行為之情事，自無須負損害賠償責任等語，資為置辯。
原審維持第一審所為上訴人敗訴部分之判決，駁回其上訴，無非以：被上訴人主張前
揭貸款，經其聲請拍賣抵押物，歷經四次拍賣，僅賣得二千零六十六萬元，獲分配受
償二千零五十一萬二千六百九十元等情，為上訴人所不爭執。上訴人雖以前揭情詞置
辯。惟查丁○○任被上訴人農會徵信部主任六年餘，明知本件貸款擔保之不動產價值
，不足以擔保四千萬元之貸款，竟未依規定辦理，亦未確實查核貸款人之信用，即依
總幹事林祖慶之指示核貸，並任由林祖慶提供其女婿徐平和之頭份鎮住址，讓借款人
頭陳蓮盆、張秀雲遷入戶籍，取得被上訴人農會會員身分及符合貸款條件，以規避被
上訴人農會貸款之借款人資格及每人可貸金額以一千八百萬元為上限之規定，其執行
職務違反相關法令及被上訴人會員大會之決議，自難辭負民法第一百八十五條第一項
共同侵權行為之責。雖被上訴人於第一審審理期間，與共同侵權行為人林祖慶及張典
詒達成訴訟外之和解，並撤回該二人部分之訴。然依民法第二百七十三條規定，對上
訴人所負賠償責任不生影響，從而被上訴人依民法第一百八十四條、第一百八十五條
第一項、第二百七十二條第一項規定，請求命上訴人連帶給付前揭本息即無不合等詞
，為其判斷之基礎。
惟按債權人向連帶債務人中之一人免除債務，而無消滅全部債務之意思表示者，除該
債務人應分擔之部分外，他債務人仍不免其責任，民法第二百七十六條第一項定有明
文。查本件被上訴人業於八十九年五月十九日及同年八月五日分別與另二位連帶債務
人林祖慶及張典詒成立訴訟外之和解，同意以一千二百萬元之三分之一，即各以四百
萬元為該二人應負擔清償之數額，其餘部分則不再對該二人及其財產為追償，有各該
和解協議書影本二份附卷可稽。被上訴人既已向另二位負共同侵權責任之連帶債務人
各免除一部分之債務，縱無消滅全部債務之意思，依前揭規定就該二債務人應分擔之
部分，亦不得再向上訴人求償。林祖慶及張典詒應分擔之數額究竟若干？未據原審審
認扣除，遽為上訴人不利之判決，已嫌速斷。次查被上訴人起訴時係請求上訴人與林
祖慶、張典詒連帶給付二千四百零一萬一千零四十八元及其遲延利息與違約金。與林
祖慶、張典詒和解時，則以第三次臨時理事會之決議一千二百萬元即逾期放款之擔保
品第一次拍賣底價與貸款時估價之差額六百一十萬元，加計利息共一千二百萬元之三
分之一計算彼等分擔之數額，有該和解協議書二份可憑，而原審判命上訴人連帶給付
被上訴人三千零三十二萬五千六百零四元及其利息。究竟被上訴人實際所受之損害額
為若干？亦待原審釐清，以為命上訴人賠償之依據。上訴論旨，執以指摘原判決不當
，求予廢棄，非無理由。
據上論結，本件上訴為有理由。依民事訴訟法第四百七十七條第一項、第四百七十八
條第一項，判決如主文。
中      華      民      國    九十一    年      九      月     十九     日
                              最高法院民事第四庭
                                  審判長法官  蕭  亨  國
                                        法官  許  朝  雄
                                        法官  謝  正  勝
                                        法官  陳  淑  敏
                                        法官  黃  義  豐
      右正本證明與原本無異
                                              書  記  官
中      華      民      國    九十一    年      十      月     十一     日
